臺灣臺中地方法院刑事判決
111年度訴字第121號
公  訴  人  臺灣臺中地方檢察署檢察官
被      告  張莉亭



選任辯護人  陳世川律師（法扶律師）
被      告  周佩玟



選任辯護人  黃靖閔律師（法扶律師）
上列被告因違反毒品危害防制條例案件，經檢察官提起公訴（11
0年度偵字第2449、3875號），本院判決如下：
    主    文
丁○○共同犯販賣第三級毒品未遂罪，處有期徒刑壹年拾月；緩刑
伍年，並應於緩刑期內向指定之政府機關、政府機構、行政法人
、社區或其他符合公益目的之機構或團體，提供貳佰肆拾小時之
義務勞務，緩刑期間付保護管束。扣案如附表編號2所示之物均
沒收；未扣案蘋果廠牌iPhone11手機壹支（含門號0000-000000
號SIM卡壹張）沒收，於全部或一部不能沒收或不宜執行沒收時
，追徵其價額。
乙○○共同犯販賣第三級毒品未遂罪，處有期徒刑拾月；緩刑參年
，並應於緩刑期內向指定之政府機關、政府機構、行政法人、社
區或其他符合公益目的之機構或團體，提供壹佰小時之義務勞務
，緩刑期間付保護管束。扣案如附表編號2所示之物均沒收。
    犯罪事實
一、丁○○、乙○○均明知4-甲基甲基卡西酮（4-Methylmethcatino
    ne、Mephedrone、4-MMC，俗稱「喵喵」）屬毒品危害防制
    條例第2條第2項第3款規定之第三級毒品，不得非法販賣，
    竟與身分不詳TikTok（抖音）暱稱「booooooo」、微信暱稱
    「噓寒問暖」、「7-11」、綽號「小刀」之人（均無證據證
    明未滿18歲）共同基於販賣第三級毒品以營利之犯意聯絡，
    先由TikTok（抖音）暱稱「booooooo」之人於民國109年12
    月23日在公開影片評論區張貼「台中（營）私訊馬上回」暗
    示販賣毒品之留言後，經員警佯裝為購毒者於同年12月28日
    傳送訊息與「booooooo」聯繫，「booooooo」即提供微信暱
    稱「噓寒問暖」之帳號予員警，員警遂於110年1月1日起至
    至1月2日間陸續與「噓寒問暖」聯繫購買「小丑女」毒品咖
    啡包之事宜後，「噓寒問暖」再將微信「7-11」之聯繫方式
    提供予員警，員警再繼續於110年1月3日起與「7-11」聯繫
    購買「小丑女」毒品咖啡包事宜，「7-11」並幾乎每日傳送
    內容為「優質飲品區小丑女紫色迷彩1杯600滿5杯贈1杯買越
    多優惠越多工廠正品保證有感隨摳隨到歡迎提問」等販賣毒
    品內容之廣告訊息予員警，末於同年1月11日15時13分許，
    約定由員警以新臺幣3500元之價格，向「7-11」購買「小丑
    女」毒品咖啡包8包。「小刀」乃聯繫丁○○（丁○○使用門號0
    000-000000號之iPhone11手機），雙方並約定於1月11日15
    時13分許至同日18時之間不詳時間，在不詳地點，由「小刀
    」將「小丑女」毒品咖啡包8包交予丁○○，丁○○再將「小丑
    女」毒品咖啡包8包藏放在其當時所任職位於臺中市北區太
    原路3段某處之「金禾娛樂城」附近路邊其所使用之機車龍
    頭下方置物處。嗣員警於同日18時22分許傳送訊息告知「7-
    11」已抵達相約交易之臺中市北屯區太原路3段111巷口附近
    ，「小刀」即使用Telegram通訊軟體通知丁○○出面交易，丁
    ○○當時因工作無法離開，遂商請同事乙○○出面交易，並告知
    乙○○假冒購毒者之員警所使用之交通工具、應交付之「小丑
    女」毒品咖啡包放置之處及應收取之金額等節，乙○○遂於同
    日18時34分許，先至丁○○之機車取出藏放之「小丑女」毒品
    咖啡包8包後，進入員警駕駛到場之車輛，販賣含有第三級
    毒品4-甲基甲基卡西酮之「小丑女」毒品咖啡包8包予員警
    ，經員警當場查獲，並扣得附表編號2所示之「小丑女」毒
    品咖啡包8包，然丁○○、乙○○本次共同販賣第三級毒品咖啡
    包之犯行，因喬裝為買家之員警自始即無購買毒品之真意，
    故買賣之意思表示無從合致，因而不遂。
二、案經桃園市政府警察局大園分局報告臺灣臺中地方檢察署檢
    察官偵查起訴。
    理    由
一、證據能力之說明：
　㈠本判決所引用被告以外之人於審判外之言詞或書面陳述，均
    經本院於審理時當庭直接提示而為合法調查，檢察官、被告
    丁○○、乙○○（下稱被告2人）及其等辯護人均同意作為證據
    （見本院卷第86頁），本院審酌前開證據作成或取得狀況，
    均無非法或不當取證之情事，亦無顯不可信情況，故認為適
    當而均得作為證據，依刑事訴訟法第159條之5規定，均具有
    證據能力。
　㈡本判決以下所引用之非供述證據，均與本案事實具有自然關
    聯性，且核屬書證、物證性質，又查無事證足認有違背法定
    程式或經偽造、變造所取得等證據排除之情事，復經本院依
    刑事訴訟法第164條、第165條踐行物證、書證之調查程序，
    亦堪認均有證據能力。
二、認定犯罪事實之理由及證據：
　㈠訊據被告2人於偵審中就上開犯罪事實均坦承不諱（見110偵2
    449卷第15-21、99-111、117-119、169-171頁，110偵3875
    卷第169-171頁，本院卷第84-85、182-183頁），並有110年
    1月11日員警職務報告、抖音暱稱「booooooo」、微信暱稱
    「噓寒問暖」、「7-11（營）」、「7-11（休）」對話紀錄
    翻拍照片及譯文、扣案物品照片、被告乙○○手機翻拍照片、
    內政部警政署刑事警察局110年4月6日刑鑑字第1100008375
    號鑑定書在卷可憑（見110偵2449卷第11、57-78、78-84、8
    5-87、165頁），復有如附表編號2所示之毒咖啡包扣案可佐
    ，足認被告2人之自白均與事實相符，堪以採信。
　㈡被告2人於審判中均自承其販賣毒咖啡包可從中獲取被請客吃
    飯之好處（見本院卷第84-85頁），足認被告2人係基於營利
    意思而販賣上開毒品，則被告2人就本案犯行具有牟利意圖
    ，亦可認定。
　㈢綜上所述，本案事證明確，被告2人上揭犯行均堪認定，均應
    依法論科。　
三、論罪科刑：
  ㈠按4-甲基甲基卡西酮屬毒品危害防制條例第2條第2項第3款規
    定之第三級毒品，不得販賣。
  ㈡核被告2人所為，均係犯毒品危害防制條例第4條第6項、第3
    項之販賣第三級毒品未遂罪。
  ㈢被告2人、「booooooo」、「噓寒問暖」、「7-11」、「小刀
    」就本案販賣毒品未遂犯行有犯意聯絡及行為分擔，應論以
    共同正犯。
  ㈣刑之減輕事由：
　　1.按未遂犯之處罰，以有特別規定者為限，並得按既遂犯之
      刑減輕之，刑法第25條第2項定有明文。查被告2人係與佯
      為買家之警察進行毒品交易，警察實際上並無購買毒品之
      真意，且警方亦在旁監控，事實上不可能真正完成買賣，
      是被告2人所為僅能論以販賣未遂，其所生危害較既遂犯
      為輕，爰按上開規定減輕其刑。
　　2.按犯第4條至第8條之罪於偵查及歷次審判中均自白者，減
      輕其刑，毒品危害防制條例第17條第2項定有明文。經查
      ，被告2人就本案於偵查及審判中均自白犯行，業如前述
      ，應依上開規定遞減輕其刑。
　　3.按犯第4條至第8條、第10條或第11條之罪，供出毒品來源
      ，因而查獲其他正犯或共犯者，減輕或免除其刑，毒品危
      害防制條例第17條第1項定有明文。經查，被告乙○○本案
      於警方逮捕後，向警方供出其毒品來源為被告丁○○，此觀
      警方移送書所載查獲經過即可自明，堪認被告乙○○符合供
      出毒品來源而有查獲其他正犯之情形，經審酌被告乙○○販
      賣毒咖啡包之行為，戕害國民身體健康，對社會治安影響
      重大等犯罪情節，認不宜免除其刑，爰就被告乙○○依上開
      規定減輕其刑，並依法遞減輕之。至被告丁○○雖於偵查中
      供出其毒品來源為綽號「小刀」之人，然檢警並未因被告
      丁○○供述而查獲其他正犯或共犯，有臺灣臺中地方檢察署
      111年3月1日中檢謀惟110偵2449字第1119021180號函、桃
      園市政府警察局大園分局111年3月3日園警分刑字第11100
      06988號函及檢附之職務報告在卷可參（見本院卷第107、
      109-111頁），尚無從認定被告丁○○符合前開減刑規定。
　　4.按刑法第59條所規定之酌量減輕其刑，係裁判上之減輕，
      必以犯罪之情狀可憫恕，認為宣告法定最低度之刑猶嫌過
      重者，始有其適用；如別有法定減輕之事由，應先依法定
      減輕事由減輕其刑後，猶嫌過重時，始得為之；若有2種
      以上法定減輕事由，仍應先依法定減輕事由遞減其刑後，
      猶嫌過重時，始得再依刑法第59條規定酌減其刑（最高法
      院105年度台上字第952號、102年度台上字第3444號判決
      意旨參照）。經查，被告丁○○、乙○○本案經適用毒品危害
      防制條例刑法第25條第2項、毒品危害防制條例第17條第2
      項或第17條第1項遞減後，被告丁○○最輕已得量處至有期
      徒刑1年9月，被告乙○○最輕已得量處至有期徒刑7月，衡
      諸社會一般人客觀標準及其販賣毒品數量等情，尚難謂有
      過重而情堪憫恕之情形，自均無從適用刑法第59條規定。
　㈣爰審酌被告2人不思守法自制，不知循正當途徑獲取所需，為
    賺取不法利益，竟鋌而走險欲販賣毒咖啡包予他人施用，且
    其販賣之毒咖啡包，多以年輕族群為主要販賣對象，嚴重影
    響我國未來之生產力及競爭力，且足使施用者因施用毒品而
    散盡家財、連累家人，或為購買毒品而衍生其他犯罪，危害
    社會治安及國民健康甚鉅，殊值非難；復考量被告2人本案
    販賣數量尚非甚鉅，其情節與一般大盤、中盤毒梟有間，再
    參以其等犯後自警偵階段即始終坦承犯行，態度尚可，兼衡
    本案係由被告丁○○指示被告乙○○前往交易，其二人參與情節
    尚有不同，暨酌以其等學經歷、家庭生活經濟情況（詳見本
    院卷第184頁）等一切情狀，分別量處如主文所示之刑。
　㈤被告2人前均未曾因故意犯罪而受有期徒刑以上刑之宣告，有
    臺灣高等法院被告前案紀錄表可佐，茲考量其等犯後始終坦
    認犯行之態度，並斟酌其等案發時年紀尚輕，一時失慮而致
    罹刑典，經此偵審教訓後，應知所警惕，如令其入監執行，
    對其之人格及將來對社會之適應，未必能有所助益，是認上
    揭所宣告之刑以暫不執行為適當，爰依刑法第74條第1項第1
    款規定，各併予諭知緩刑如主文所示，以啟自新。又為督促
    被告2人記取教訓，避免其心存僥倖，且於緩刑期內能知法
    守法，並對社會有所貢獻，爰依刑法第74條第2項第5款規定
    ，分別命其向指定之政府機關、政府機構、行政法人、社區
    或其他符合公益目的之機構或團體，提供如主文所示之義務
    勞務時數（至於義務勞務之執行方法，核屬執行事項，應由
    檢察官執行）；復依刑法第93條第1項第2款規定，命於緩刑
    期間付保護管束，以觀後效。若被告2人不履行此一負擔，
    且情節重大足認原宣告之緩刑難收其預期效果，而有執行刑
    罰之必要者，依刑法第75條之1第1項第4款規定，檢察官得
    向本院聲請撤銷其緩刑之宣告，附此敘明。
四、沒收：
　㈠查獲之毒品：
　　按違禁物，不問屬於犯罪行為人與否，沒收之，刑法第38條
    第1項定有明文。經查，扣案如附表編號2所示之物，經送驗
    檢出含有第三級毒品成分（毒品成分詳如附表編號2鑑定結
    果欄所示），且為被告2人本案共同販賣未遂所剩之毒品，
    業據被告乙○○供述明確（見本院卷第178頁），核屬違禁物
    ，應依刑法第38條第1項規定均宣告沒收。另上開物品及其
    包裝容器均難與其內含之毒品成分析離，亦無析離之實益與
    必要，應視同違禁物，併予宣告沒收。至送驗耗損部分之毒
    咖啡包內容物，因已滅失，爰不另宣告沒收，附此敘明。
　㈡犯罪工具：
　　按犯第4條至第9條、第12條、第13條或第14條第1項、第2項
    之罪者，其供犯罪所用之物，不問屬於犯罪行為人與否，均
    沒收之，毒品危害防制條例第19條第1項定有明文。又按供
    犯罪所用、犯罪預備之物或犯罪所生之物，屬於犯罪行為人
    者，得沒收之，但有特別規定者，依其規定；前二項之沒收
    ，於全部或一部不能沒收或不宜執行沒收時，追徵其價額，
    刑法第38條第2項、第4項定有明文。經查，未扣案之iPhone
    11手機1支（插用門號0000-000000號SIM卡1張），為被告丁
    ○○用以與「小刀」聯繫本案販賣毒品所用之物，業據被告供
    述明確（見本院卷第182頁），雖未扣案，仍應依前揭規定
    宣告沒收，於全部或一部不能沒收或不宜執行沒收時，追徵
    其價額。
　㈢犯罪所得：本案為販賣毒品未遂案件，並無沒收犯罪所得之
    問題。
　㈣至扣案如附表編號1之手機1支，固為被告乙○○所有之物，然
    其與被告丁○○本案係當面聯絡販賣毒品事宜，並未使用扣案
    手機，業據被告乙○○陳述在卷（見本院卷第178頁），尚無
    從認定上開手機為本案販賣毒品所使用之工具，爰不予宣告
    沒收。
據上論斷，應依刑事訴訟法第299條第1項前段，毒品危害防制條
例第4條第6項、第3項、第17條第1項、第2項、第19條第1項，刑
法第11條、第28條、第25條第2項、第74條第1項第1款、第2項第
5款、第93條第1項第2款、第38條第1項、第4項，判決如主文。
本案經檢察官丙○○提起公訴，檢察官甲○○到庭執行職務。
中　　華　　民　　國　　111 　年　　4 　　月　　20　　日
                  刑事第十四庭  審判長法  官  黃司熒
                                      法  官  江健鋒
                                      法  官  田雅心
以上正本證明與原本無異。
如不服本判決應於收受送達後20日內向本院提出上訴書狀，並應
敘述具體理由；其未敘述上訴理由者，應於上訴期間屆滿後20日
內向本院補提理由書（均須按他造當事人之人數附繕本）「切勿
逕送上級法院」。
　　　　                              書記官   王嘉麒
中　　華　　民　　國　　111 　年　　4 　　月　　20　　日
【附錄論罪科刑法條】
◎毒品危害防制條例第4 條
製造、運輸、販賣第一級毒品者，處死刑或無期徒刑；處無期徒
刑者，得併科新臺幣3 千萬元以下罰金。
製造、運輸、販賣第二級毒品者，處無期徒刑或10年以上有期徒
刑，得併科新臺幣1 千5 百萬元以下罰金。
製造、運輸、販賣第三級毒品者，處7 年以上有期徒刑，得併科
新臺幣1 千萬元以下罰金。
製造、運輸、販賣第四級毒品者，處5 年以上12年以下有期徒刑
，得併科新臺幣5 百萬元以下罰金。
製造、運輸、販賣專供製造或施用毒品之器具者，處1 年以上7
年以下有期徒刑，得併科新臺幣150 萬元以下罰金。
前五項之未遂犯罰之。
【附表】
編號 品名 數量 所有人 扣押處所 1 iPhone 11手機 門號0000-000000號 1支 乙○○ 臺中市北屯區太原路3段111巷口 2 毒品咖啡包（小丑女包裝） 8包   ●編號2鑑定結果： 　內政部警政署刑事警察局110年4月6日刑鑑字第1100008375號鑑定書（本院卷第35頁）： 一、送驗證物：現場編號GD110-010，疑似毒品咖啡包(小丑女包裝），8包，經檢視其上已有編號1至8，本局不另予編號。 二、編號1至8：經檢視均為黑色外包裝，外觀型態均相似。   ㈠驗前總毛重52.82公克（包裝總重約9.52公克），驗前總淨重約43.30公克。   ㈡隨機抽取編號1鑑定：經檢視内含黃色粉末。     1.淨重6.39公克，取1.23公克鑑定用罄，餘5.16公克。     2.檢出第三級毒品「4-甲基甲基卡西酮」。     3.純度約3％。   ㈢依據抽測純度值，推估編號1至8均含「4-甲基甲基卡西酮」之驗前總純質淨重約1.29公克。